【裁判字號】    97,破抗,9
【裁判日期】    970331
【裁判案由】    宣告破產
【裁判全文】
臺灣高等法院高雄分院民事裁定           97年度破抗字第9號
抗  告  人  甲○○
上列抗告人因聲請宣告破產事件，對於民國96年12月29日台灣高
雄地方法院96年度破字第77號所為裁定提起抗告，本院裁定如下
：
    主  文
抗告駁回。
抗告程序費用由抗告人負擔。
    理  由
一、聲請及抗告意旨略以：抗告人前因參與互助會被會首倒會，
    致資金無法順利週轉，貸款無法繳納；另又舉債醫治父病，
    而積欠債務，並非是蓄意奢侈揮霍。而債務多是年息高達20
    % 的高利貸，利息1 個月就要超過新台幣（下同）7 萬元，
    抗告人目前總負債約483 萬元左右，現有財產現金20萬3,80
    0 元，抗告人所負之債務已超過資產總額，且確已陷於不能
    清償之困境而有宣告破產之實益，抗告人並願放棄破產法第
    95條生活費之權利，並檢具其父重大傷病卡、生活費權利捨
    棄切結書、債權人清冊、財產狀況說明書等件聲請宣告破產
    ，請求廢棄原裁定等語。
二、按破產，對債務人不能清償債務者宣告之，破產法第57條固
    定有明文。惟法院就破產之聲請，應依職權為必要之調查，
    倘債務人確係毫無財產可構成破產財團，或債務人之財產不
    敷清償破產財團之費用及財團之債務，無從依破產程序清理
    其債務時，得以無宣告破產之實益，裁定駁回聲請（最高法
    院86年度台抗字第479 號裁定參照）。又破產法第95條規定
    ，破產管理人之報酬為財團費用，破產人及其家屬之必要生
    活費，則視為財團費用；第97條規定，財團費用應先於破產
    債權，隨時由破產財團清償之。又破產宣告後，如破產財團
    之財產不敷清償財團費用及財團債務時，法院因破產管理人
    之聲請，應以裁定宣告破產終止，亦為同法第148 條所明定
    。故破產法第57條雖規定債務人不能清償債務時得宣告破產
    ，然依同法第148 條規定之意旨，債務人之財產雖可勉強組
    成破產財團，如預見縱進行破產程序，該破產財團之財產顯
    仍不足清償破產財團費用及財團債務時，即應認無宣告破產
    之實益，而無待宣告破產後再另為宣告破產終止之必要。
三、經查，抗告人分別積欠如原裁定附表所示債權人之欠款等情
    ，有各該銀行之函文及向債權人馬彥武借款時簽發之本票1
    紙在卷可憑，是抗告人所負債務總額為415 萬5,083 元。而
    抗告人主張其有20萬3,800 元現金得構成破產財團乙節，固
    據提出郵局支票1 紙為證。然查，抗告人既已財務困難，且
    自承無法繼續負擔銀行高利，詎竟將現款存放，而未清償上
    開債務以減輕負擔，已與常情有違，則該現金是否為其得自
    由處分或僅係為聲請本件破產而臨時向他人調現之權宜方法
    ，要非無疑，縱認抗告人有該資產20萬3,800 元，惟依目前
    破產實務，破產管理人之報酬約需5 萬元，且破產程序必須
    召開債權人會議、分配破產財團，通常1 年尚無法終結，依
    司法院頒布之各級法院辦案期限實施要點第2 點之規定，破
    產事件之辦案期限為2 年，縱令審酌抗告人之資產不多，分
    配之程序較單純，而以1 年計之，而依抗告人93年度至95年
    度申報所得稅資料，抗告人與父母同居並需撫養其父母，有
    財政部高雄市國稅局三民稽徵所財高國稅三綜所字第960023
    421 號函文（原審卷第181 至195 頁）及戶籍謄本在卷足稽
    ，依行政院主計處公布之94年度家庭收支調查報告記載，高
    雄市平均每戶人數為3.33人，消費支出為71萬3,119 元，可
    知高雄市每人每年平均消費支出約為214,150 元（計算式：
    713,119 ÷3.33＝214,150 ，小數點以下4 捨5 入），如以
    高雄市每人每年平均消費支出，計算抗告人及其父母每年應
    支出之必要生活費用，應為64萬2,450 元（計算式：214,15
    0 ×3 ＝642,450） 。又破產管理人之報酬、抗告人及其家
    屬必要生活費均屬財團費用而應優先清償，業如前述，抗告
    人固主張願意放棄其與家屬必要生活費用之優先受償權利，
    且出具切結書為證。惟破產法第95條第2 項、第97條所為破
    產人之必要生活費用視為破產財團費用，應優先於破產債權
    受清償之規定，乃基於憲法基本權利中生存權之具體表現，
    並非可因抗告人表示願意拋棄，即得予以排除，是抗告人此
    部分切結，即難為其有利之認定。則依前揭說明，抗告人所
    應支出之破產管理人之報酬、其個人及家屬之必要生活費用
    等財團費用至少需要69萬2,450 元（計算式：50,000＋642,
    450 ＝692,450） ，顯見抗告人目前之資產已不敷清償破產
    財團費用，遑論於清償財團債務後，再將剩餘之財產，分配
    予其他債權人，本件即無宣告破產之實益。原審駁回抗告人
    破產之聲請，經核並無不合。抗告意旨指摘原裁定不當，求
    予廢棄，為無理由，應予駁回。又抗告人之債權人全屬金融
    機構，自得依據94年12月間由銀行公會啟動之「消費金融債
    務協商機制」，與各債權銀行協商如何簡化還款程序、降低
    利息，俾以合理之方式分期清償積欠各債權銀行之債務，以
    資解決目前困境，併此敘明。
四、據上論結，本件抗告為無理由，依破產法第5 條，民事訴訟
    法第495 條之1 第1 項、第449 條第1 項、第95條、第78條
    ，裁定如主文。
中    華    民    國    97    年    3     月    31    日
                            民事第五庭
                                審判長法官  蔡明宛
                                法      官  魏式璧
                                法      官  曾錦昌
以上正本證明與原本無異。
如不服本裁定應於送達後10日內向本院提出再抗告狀（並按他造
當事人之人數附繕本），並繳納再抗告費新臺幣1,000 元。
再為抗告應以適用法規顯有錯誤為理由，並經本院之許可，該許
可以原裁定所涉及之法律見解具有原則上之重要性者為限，並委
任律師為代理人。
中    華    民    國    97    年    3     月    31    日
                                書  記  官  梁美姿
附註：
抗告人之配偶、三親等內之血親、二親等內之姻親，或抗告人為
法人、中央或地方機關時，其所屬專任人員具有律師資格並經法
院認適當者，亦得為第三審代理人。
抗告人或其法定代理人具有律師資格者及前項情形，應於提起抗
告或委任時釋明之。


司法院資訊處製作；財團法人民間司法改革基金會備份。
